臺灣高雄地方法院刑事判決　　　　　　　93年度訴字第1160號
公　訴　人　臺灣高雄地方法院檢察署檢察官
被　　　告　庚○○
　　　　　　　　　　（現於臺灣高雄看守所羈押中）
指定辯護人　本院公設辯護人丙○○
上列被告因毒品危害防制條例案件，經檢察官提起公訴（93年度
偵字第1551號），本院判決如下：
    主  文
庚○○連續幫助共同販賣第一級毒品，處有期徒刑拾年，褫奪公
權陸年；又連續幫助共同販賣第二級毒品，處有期徒刑伍年，褫
奪公權肆年；應執行有期徒刑拾肆年陸月，褫奪公權陸年。
    事  實
一、緣庚○○與丁○○（綽號「阿喜仔」，由檢察官另案偵辦）
    2 人為男女朋友關係，明知海洛因與甲基安非他命，分別為
    毒品危害防制條例所管制之第1 級與第2 級毒品，非經許可
    不得販賣，丁○○竟與己○○、劉書維、戊○○、乙○○（
    以上4 人由檢察官另案偵查起訴）共同基於販賣海洛因、安
    非他命之犯意聯絡，自民國（下同）92年3 月間起，由丁○○以不詳價格，在台中、嘉義與高雄等地區，向姓名、年籍
    不詳綽號「大隻狗」、「輝原」等男子販入不詳數量之海洛
    因與安非他命後，除部分供其本身及庚○○施用外，其餘之
    海洛因及安非他命則以000000000 （由庚○○所申辦，平日
    由庚○○與丁○○共同使用）、0000000000、0000000000等
    門號之行動電話作為聯絡工具，約定交易時間、地點後，即
    由丁○○親自交付毒品予購買者，或將毒品交由己○○、劉
    書維、戊○○、乙○○轉交予購買毒品者，以此方式出售予
    不特定人牟利。庚○○於上開丁○○販賣海洛因及安非他命
    之期間，基於幫助丁○○賣出海洛因及安非他命之概括犯意
    ，幫忙分裝毒品，如遇有欲購買毒品者打上開電話與丁○○
    聯絡約定購買毒品時，適丁○○無法接聽電話時，即由庚○○代丁○○接聽電話後，再轉知丁○○對方所欲購買毒品之
    種類、數量及交易地點，丁○○即以上開所示方式交付毒品
    予購買者，總計庚○○為丁○○接聽之購買毒品電話如附表
    所示。嗣於93年1 月13日20時10分許，丁○○駕駛車牌號碼
    7S-8 171號自小客車，內載庚○○與綽號「友仔」2 人，行
    經高雄市○○區○○路51之2 號前為警查獲，庚○○當場為
    警逮捕，丁○○與綽號「友仔」男子2 人則趁隙逃逸，警方
    並在丁○○所駕駛之上開自小客車內，扣得海洛因3 包（合
    計淨重3.15公克，空包裝重0.77公克）、甲基安非他命（驗
    前毛重9.4 公克，驗後毛重9.3 公克）、摻海洛因香煙1 支
    、注射針筒1 支、甲基安非他命吸食器1 組，現金28000 元
    。
二、案經高雄市政府警察局小港分局移送台灣高雄地方法院檢察
    署檢察官偵查起訴。
    理  由
一、證據能力方面：
（一）按被告以外之人於檢察事務官、司法警察官或司法警察調
      查中所為之陳述，與審判中不符時，其先前之陳述具有較
      可信之特別情況，且為證明犯罪事實存否所必要者，得為
      證據，刑事訴訟法第159 條之2 固然定有明文，惟所謂具
      有較可信之特別情況，為例外之情形，自應有嚴格之證明
      ，始符合上開規定，不得單憑警訊距案發時間較近，即逕
      謂該陳述較為可採，否則，警訊之時間順序通常在先，豈
      不造成該審判外陳述之證據價值，因距案發時間較近，即
      優於審判中經具結、詰問等程序所為陳述之不當結果，且
      此例外取得證據能力之情形，與一般供述證據必須具備任
      意性之證據能力有別，二者不可混為一談，故被告以外之
      人於檢察事務官、司法警察官或司法警察調查中所為之陳
      述，與審判中不符時，縱係出於自由意思，仍必須具備「
      具有較為可信之特別情況」，始得採為犯罪之證據，不得
      僅以被告以外之人於檢察事務官、司法警察官或司法警察
      調查中所為之陳述係出於自由意思，即謂有特可信之情況
      ，而採為犯罪之證據（最高法院93年度台上字第2645號、
      94年度台上字第5490號判決參照）；又按證人、鑑定人依
      法應具結而未具結者，其證言或鑑定意見，不得作為證據
      ，刑事訴訟法第158 條之3 亦定有明文。經查本件證人辛○○、丁○○、己○○、戊○○於警訊中有關被告之陳述
      ，並未具備有何特別可信之情況，且無其他例外得承認具
      有證據能力之情形，核之上開說明，均不具證據能力，自
      不得作為本件認定被告犯罪之證據，併此敘明。
（二）又按除顯有不可信之情況外，公務員職務上製作之紀錄文
      書，亦得為證據，刑事訴訟法第159 條之定有明文。經查
      本件卷附警方所為之通訊監察作業報告表，係警方依法進
      行通訊監察時所為之紀錄（見審卷第184 ─185 頁），自
      屬公務員職務上製作之紀錄文書，且查無顯不可信之情況
      ，自得作為本件被告犯罪之證據，併予敘明。
二、上開為另案被告丁○○分裝毒品、接聽電話並傳達購買毒品
    之交易訊息等犯罪事實，（1）業 據被告庚○○於本院審理
    中坦承不諱（見審卷一第38頁、第359 頁，審卷二第33、34
    頁）；（2）證 人辛○○於本院審理中證述：打同1 支電話
    2 次向被告購買安非他命，1 次係被告接聽1 次非被告接聽
    ，不是被告接聽之電話伊直接與對方說要買安非他命再約時
    間、地點交易，該電話並未再拿給被告聽，2 次交易均非被
    告親自拿安非他命來交付等語（見審卷一第98─99頁），又
    證述稱：伊經朋友介紹認識被告，惟係人家告訴伊購買安非
    他命之電話號碼，才知道被告在賣安非他命，伊經朋友介紹
    知道被告有在賣安非他命等語（見審卷一第100 頁）；（3
    ）證人即另案被告丁○○於本院審理中亦證述稱：伊有販賣
    毒品，被告偶爾會幫忙接聽電話會幫伊接聽電話傅交易毒品
    之內容，而伊向上手購買毒品及交貨給買毒品之人被告均未
    參與等語（見審卷一第10 3─106 頁）；（4）證 人己○○
    於本院審理中亦證述稱：有向另案被告丁○○買過海洛因及
    非他命，均以0000000000號行動電話聯絡，很少由被告接聽
    ，如由被告接聽伊不會與被告談毒品之事等語（見審卷一第
    196 頁）；（5）證 人戊○○於本院審理中證述稱：都是以
    0000 0 00000號行動電話與另案被告丁○○聯絡買毒品之事
    ，電話都是丁○○接聽，伊亦未交付買毒品之錢予被告過等
    語（見審卷一第199 ─200 頁）；（6）證 人甲○○於本院
    審理中證述稱：曾在92年9 月間向另案被告丁○○買過安非
    他命，都以電話聯絡，有時是被告接聽，有時是另案被告丁○○接聽，不論何人接聽就說要買毒品等語（見審卷二第27
    ─28頁）；（7）證 人乙○○則於本院審理中證述稱：曾於
    92年8 月至10月間向另案被告丁○○買過海洛因，打電話都
    是另案被告丁○○接的等語（見審卷二第28頁）；（8）核
    之警方對於另案被告丁○○實施電話監聽，其內容顯示電話
    多為另案被告丁○○接聽，而如由本件被告接聽時，對方亦
    先詢問是否為「阿喜仔」，或直接告知被告所欲購買之毒品
    種類、數量或價格，並未與被告洽談或協商交易之內容，有
    經證人即另案被告丁○○供述在卷之通訊監察作業報告表2
    份在卷可查（見警卷一第43─106 頁，警卷二第23─37頁，
    審卷一第135 頁）；綜上所述足證被告確有幫助另案被告丁○○分裝毒品、接聽交易毒品之電話後為其傳達內容，惟尚
    未實際參與丁○○販賣毒品，從而，罪證明確，被告犯行堪
    以認定。
三、按海洛因、甲基安非他命分別為毒品危害防制條例第2 條第
    2 項第1 款及第2 款所明定之第1 級及第2 級毒品；又刑法
    關於正犯與從犯之區別，係以其主觀之犯意及客觀之犯行為
    標準，如以自己犯罪之意思而參與犯罪，無論所參與者是否
    為犯罪構成要件之行為，皆為正犯；如以幫助他人犯罪之意
    思而參與犯罪，所參與者苟係犯罪構成要件之行為，固亦成
    立正犯，然所參與者若係犯罪構成要件以外之行為，則僅應
    論為從犯。本件被告僅係在欲購毒者撥打電話予另案被告丁○○時，轉達交易毒品之種類、數量、價格及地點，所為非
    屬販賣毒品罪之交付毒品或收取價金等構成要件之行為，又
    本件被告否認有與另案被告丁○○共同販賣毒品之意思，且
    證人即另案被告丁○○於本院審理中亦證述稱：每月交付
    10000 元予被告作為生活費用等語（見審卷一第107 頁），
    則被告並未與另案被告丁○○就販賣毒品所得加以分配，復
    無積極證據足認被告有以自己販賣毒品之意思而為上開幫助
    行為，依上所述，核本件被告所為，應係分別犯有毒品危害
    防制條例第4 條第1 項、第4 條第2 項及刑法第30條第1 項
    前段之幫助販賣第1 級毒品罪及幫助販賣第2 級毒品罪。公
    訴意旨認被告所為係共同販賣第1 級、第2 級毒品之罪，尚
    有誤會。又連續幫助與幫助連續為不同之犯罪態樣，如基於
    概括犯意，多次幫助他人犯罪，為連續幫助，該幫助者有多
    次犯罪行為；如以一幫助行為，幫助他人連續犯罪，則為幫
    助連續，就幫助犯而言，僅有一次犯罪行為（最高法院87年
    度台上字第3865號判決可供參照），被告上開多次幫助另案
    被告丁○○販賣毒品之犯行，時間緊接，犯罪構成要件相同
    ，顯係基於概括之犯意反覆為之，為連續犯，應依刑法第56
    條之規定以1 罪論。被告為從犯，並依刑法第30條第2 項之
    規定，按正犯之刑減輕之。審酌被告基於與另案被告丁○○
    為男女朋友關係，一時失慮而幫助其販賣毒品，並未因而得
    利，其惡性尚非重大，且犯後並未否認犯行，惟幫助之次數
    非少等一切情狀，量處如主文所示之刑，並定其應執行之刑
    。又依被告所犯幫助販賣毒品之性質，本院認有褫奪公權之
    必要，爰併宣告褫奪公權6 年、4 年，並應執行褫奪公權6
    年。另扣案之海洛因3 包（合計淨重3.15公克，空包裝重
    0.77 公 克）、甲基安非他命（驗前毛重9.4 公克，驗後毛
    重9.3 公克）、摻海洛因香煙1 支、注射針筒1 支、甲基安
    非他命吸食器1 組，現金28000 元，係在另案被告丁○○所
    駕駛內載被告與綽號「友仔」2 人之自用小客車內查獲，被
    告既否認為其所有，且亦無證據證明與本件被告幫助販賣毒
    品之犯行有關，爰不予宣告沒收，併此敘明。又所謂幫助犯
    係指就他人之犯罪加以助力，使其易於實施之積極的或消極
    的行為而言。其犯罪態樣與實施犯罪之正犯有異，其所處罰
    者，乃其提供助力之行為本身，而非正犯實施犯罪之行為，
    因此幫助犯不適用責任共同之原則，對正犯所有供犯罪所用
    或因犯罪所得之物，勿庸併為沒收之宣告（最高法院88年度
    台上字第6234號判決可供參照），從而本件另案被告丁○○
    販賣毒品所得自無庸併予宣告沒收，併此敘明。
據上論斷，應依刑事訴訟法第299 條第1 項前段，毒品危害防制
條例第4 條第1 項、第4 條第2 項，刑法第11條前段、第56條、
第30條、51條第5 款、第8款，判決如主文。
中　　華　　民　　國　　94　　年　　11　　月　　21　　日
                  刑事第五庭    審判長法　官  李嘉興
                                      法  官  楊筑婷
                                      法  官  林俊寬
以上證明與原本無異。
如不服本判決，應於判決送達後10日內，向本院提出上訴狀。
中　　華　　民　　國　　94　　年　　11　　月　　21　　日
                                      書記官  蔡淑貞
附表：
┌──┬──────┬─────┬────┬───┬────┬───┐
│編號│聯絡購毒時間│交易地點　│販賣毒品│數　量│出售對象│金　額│
│　　│　　　　　　│　　　　　│類　　別│　　　│　　　　│　　　│
├──┼──────┼─────┼────┼───┼────┼───┤
│一　│92年3 月至同│高雄縣林園│安非他命│2 包（│辛○○　│2000元│
│　　│年7 月間某時│鄉○○路獅│　　　　│分2 次│　　　　│　　　│
│　　│　　　　    │子座撞球場│　　　　│購買，│　　　　│　　　│
│　　│　　　　　　│外　　　　│　　　　│重量不│　　　　│　　　│
│　　│　　　　　　│　　　　　│　　　　│詳）　│　　　　│　　　│
├──┼──────┼─────┼────┼───┼────┼───┤
│二　│92年9 月間  │高雄縣林園│安非他命│5 包（│甲○○　│1000元│
│　　│共5次       │鄉某不詳地│　　　　│重量不│　　　　│至3000│
│　　│　　        │點        │　　　　│詳）　│　　　　│元    │
├──┼──────┼─────┼────┼───┼────┼───┤
│    │            │　　　　　│        │      │        │　　　│
│三　│92年10月29日│不詳　　　│海洛因　│1 包（│綽號禿阿│500 元│
│　　│7 時55分許  │　　　　　│　　　　│重量不│　　　　│　　　│
│　　│　          │　　　　　│　　　　│詳）　│　　　　│　　　│
├──┼──────┼─────┼────┼───┼────┼───┤
│四　│92年10月29日│不詳　　　│海洛因　│1 包（│綽號蕃薯│500 元│
│　　│11時53分許  │　　　　　│　　　　│重量不│　　　　│　　　│
│　　│　　　　　　│　　　　　│　　　　│詳）　│　　　　│　　　│
├──┼──────┼─────┼────┼───┼────┼───┤
│五　│93年1 月5 日│高雄縣林園│安非他命│1 包（│蔡壁鴻　│500 元│
│　　│12時39分許  │鄉○○路軍│　　　　│重量不│　　　　│　　　│
│　　│　          │營中正堂前│　　　　│詳）　│　　　　│　　　│
├──┼──────┼─────┼────┼───┼────┼───┤
│六　│93年1 月10日│高雄縣林園│安非他命│1 包（│綽號安勝│2000元│
│　　│4 時32分許  │鄉○○街界│　　　　│半錢）│阿　　　│　　　│
│　　│　　　      │陽超商　　│　　　　│　　　│　　　　│　　　│
├──┼──────┼─────┼────┼───┼────┼───┤
│七  │93年1 月10日│高雄縣林園│海洛因　│1 包（│綽號阿華│500 元│
│　　│7 時20分許  │鄉○○○路│　　　　│重量不│　　　　│　　　│
│　　│　　　      │林園汽車旅│　　　　│詳）　│　　　　│　　　│
│　　│　　　　　　│館後面巷內│　　　　│　　　│　　　　│　　　│
├──┼──────┼─────┼────┼───┼────┼───┤
│八　│93年1 月12日│高雄縣林園│海洛因　│1 包（│綽號阿華│500 元│
│　　│21時55分許  │鄉健佑醫院│　　　　│重量不│　　　　│　　　│
│　　│　　　　　　│　　　　　│　　　　│詳）　│　　　　│　　　│
├──┼──────┼─────┼────┼───┼────┼───┤
│九　│93年1 月12日│高雄縣林園│海洛因　│1 包（│綽號格阿│1000元│
│　　│22時53分許  │鄉○○路段│　　　　│重量不│　　　　│　　　│
│　　│　　　　　　│香腸攤旁　│　　　　│詳）　│　　　　│　　　│
│　　│　　　　　　│　　　　　│　　　　│　　　│　　　　│　　　│
│　　│            │　　　　　│　　　　│　　　│　　　　│　　　│
├──┼──────┼─────┼────┼───┼────┼───┤
│十　│93年1 月13日│高雄縣林園│海洛因　│1 包（│蔡壁鴻　│500 元│
│　　│9 時48分許  │鄉○○路段│　　　　│重量不│　　　　│　　　│
│　　│　　        │幼稚園旁　│　　　　│詳）　│　　　　│　　　│
└──┴──────┴─────┴────┴───┴────┴───┘
